臺灣臺中地方法院民事判決
111年度金字第81號
原      告  施明宏
被      告  廖守義

上列被告因違反洗錢防制法等案件，原告提起刑事附帶民事訴訟
請求損害賠償，經本院刑事庭裁定移送前來（本院110年度附民
字第1250號），本院於民國111年8月15日言詞辯論終結，判決如
下：
    主    文
被告應給付原告新臺幣肆萬伍仟元，及自民國一一○年十一月三
十日起至清償日止，按年息百分之五計算之利息。
訴訟費用由被告負擔。
本判決得假執行。但被告如以新臺幣肆萬伍仟元為原告預供擔保
後，得免為假執行。
　　事實及理由
壹、原告主張：被告依其智識程度及社會生活經驗，知悉金融帳
    戶為個人信用、財產之重要表徵，且利用人頭帳戶作為詐欺
    取財之收款帳戶屢見不鮮，已預見將金融帳戶提供給身分不
    明之人使用，可能幫助他人實施詐欺犯罪，及掩飾、隱匿犯
    罪所得財物去向、所在，製造金流斷點所用，仍於民國109
    年7月20日中午12時17分許前某時，提供其所申辦之國泰世
    華商業銀行帳號為000000000000號之帳戶（下稱系爭國泰帳
    戶）帳號，及太平宜欣郵局帳號000-00000000000000號帳戶
    （下稱系爭郵局帳戶）之存摺、提款卡等物，交予真實姓名
    年籍不詳、自稱「陳廣治」之某詐欺集團成員（下稱本件詐
    欺集團）使用。本件詐欺集團成員即如附表所示時間、方式
    ，對原告施用詐術，致原告陷於錯誤而匯款如附表所示金額
    至系爭郵局帳戶，致原告受有新臺幣（下同）45,000元之財
    產上損害，爰依侵權行為之法律關係，請求被告如數賠償等
    語。並聲明：如主文第1項所示。
貳、被告則以書狀陳述：無答辯理由，同意由法院直接為判決等
    語。　
參、得心證之理由：
一、按刑事訴訟判決所認定之事實，固非當然有拘束民事訴訟判
    決之效力，但民事法院調查刑事訴訟原有之證據，而斟酌其
    結果以判斷事實之真偽，並於判決內記明其得心證之理由，
    即非法所不許，是本院自得調查刑事訴訟中原有之證據，斟
    酌其結果以判斷其事實。經查，原告前開主張之事實，此有
    原告施明宏之LINE通訊軟體對話紀錄、轉帳明細截圖照片、
    內政部警政署反詐騙諮詢專線紀錄表、桃園市政府警察局蘆
    竹分局大竹派出所受理詐騙帳戶通報警示簡便格式表、金融
    機構聯防機制通報單、中華郵政股份有限公司110年5月3日
    儲字第1100116020號函檢附郵局帳戶基本資料、金融卡變更
    資料及交易明細（見臺灣臺中地方檢察署110年度偵字第680
    4號卷第93頁至第94頁、第121頁至第139頁、本院110年度金
    訴字第305號卷第105頁至第119頁）。被告參與本件詐欺集
    團，擔任提供個人金融帳戶之帳號幫助不詳之人遂行詐欺取
    財，共同參與整體犯罪計畫，業經本院110年度金訴字第305
    號、第206號判決（下稱本件刑事案件）處有期徒刑10月，
    併科罰金4萬元確定，此有本件刑事案件判決附卷可參（見
    本院卷111年度中小字第2062號卷第15頁至第27頁），並經
    調取本件刑事案件卷宗核閱屬實，堪認原告主張為真實。又
    被告業已提出書狀陳稱無答辯理由，請依法判決等語（見本
    院卷第29頁），應認原告主張可採。
二、次按因故意或過失，不法侵害他人之權利者，負損害賠償責
    任；數人共同不法侵害他人之權利者，連帶負損害賠償責任
    。不能知其中孰為加害人者亦同，民法第184條第1項前段、
    第185條第1項分別定有明文。又連帶債務之債權人，得對於
    債務人中之一人或數人或其全體，同時或先後請求全部或一
    部之給付，民法第273條第1項亦有明定。本件被告擔任提供
    金融帳戶及前往提領詐欺款項之角色，致原告受有45,000元
    之損害，被告之侵權行為自與原告所受損害具有相當因果關
    係。從而，原告本於侵權行為之法律關係，請求被告給付45
    ,000元，自屬有據。
肆、按給付有確定期限者，債務人自期限屆滿時起，負遲延責任
    。給付無確定期限者，債務人於債權人得請求給付時，經其
    催告而未為給付，自受催告時起，負遲延責任。其經債權人
    起訴而送達訴狀，或依督促程序送達支付命令，或為其他相
    類之行為者，與催告有同一之效力，民法第229條第1項、第
    2項分別定有明文。又遲延之債務，以支付金錢為標的者，
    債權人得請求依法定利率計算之遲延利息。但約定利率較高
    者，仍從其約定利率。應付利息之債務，其利率未經約定，
    亦無法律可據者，週年利率為百分之5，民法第233條第1項
    、第203條亦分別定有明文。本件原告對被告之侵權行為損
    害賠償債權，核屬無確定期限之給付，揆諸前揭說明，原告
    請求被告自刑事附帶民事起訴狀繕本送達被告之翌日即110
    年11月30日（見本院附民卷第5頁）起至清償日止，按年息5
    %計算之利息，亦屬可採。
伍、綜上所述，原告依侵權行為之法律關係，請求被告給付如主
    文第1項所示之本息，為有理由，應予准許。　　
陸、本判決所命被告給付原告之金額未超過50萬元，依民事訴訟
    法第389條第1項第5款之規定，應依職權宣告假執行。並依
    民事訴訟法第392條第2項規定，依職權宣告被告預供擔保，
    而免為假執行。
柒、本件事證已臻明確，兩造其餘提出之攻擊防禦方法及證據，
    經審酌後核與本件判決結果不生影響，爰不另一一論述，附
    此敘明。
捌、訴訟費用負擔之依據：民事訴訟法第78條。
中　　華　　民　　國　　111 　年　　8 　　月　　19　　日
                  民事第三庭　法  官  劉承翰
以上正本係照原本作成。
如對本判決上訴，須於判決送達後20日內向本院提起上訴狀；如
委任律師提起上訴，應一併繳納上訴審裁判費。
中　　華　　民　　國　　111 　年　　8 　　月　　19　　日
                              書記官  蔡昀潔
附表
編號 原告 詐騙時間、方式、金額 1 施明宏 真實姓名年籍不詳、自稱「李冰冰」之人於109年7月1日至同年月23日晚間9時50分許間某時，透過交友軟體結識施明宏後，並以LINE通訊軟體向施明宏佯稱：有投資網站可以一起投資賺錢，要領出投資款項須繳交會費、凍結費用云云，致施明宏陷於錯誤，於109年7月23日晚間9時50分許，匯款45,000元至系爭郵局帳戶。